【裁判字號】    94,訴,338
【裁判日期】    951206
【裁判案由】    損害賠償
【裁判全文】
臺灣基隆地方法院民事判決               94年度訴字第338號
原      告  泰安產物保險股份有限公司桃園分公司
法定代理人  丁○○
訴訟代理人  甲○○
            趙傳芬
            王浚崧
被      告  廣擎機械股份有限公司
法定代理人  丙○○
訴訟代理人  乙○○
上當事人間損害賠償事件，本院於95年11月16日言詞辯論終結，
判決如下：
    主    文
原告之訴及假執行之聲請均駁回。
訴訟費用由原告負擔。
    事實及理由
壹、程序部分：
    按訴狀送達後，原告不得將原訴變更或追加，但請求之基礎
    事實同一者，不在此限，民事訴訟法第二百五十五條第一項
    第二款定有明文。本件原告原係依保險法第五十三條、侵權
    行為損害賠償請求權之法律關係，請求被告給付原告新台幣
    (下同)六十四萬七千元，及自起訴狀繕本送達之翌日起至清
    償日止，按年息百分之五計算之利息。嗣又追加以保險法五
    十三條、消費者保護法第七條損害賠償請求權之法律關係為
    同上聲明之單一請求，核其請求之基礎事實同一，且被告於
    言詞辯論期日並無異議而為本案之言詞辯論，依前開法條規
    定，被告訴之追加，自應准許。
貳、實體部分：
一、原告起訴主張：
(一)被告廣擎機械股份有限公司 (下稱被告公司) 於民國九十三
    年六月二十二日，與訴外人雙園吉地大樓停車場管委會簽訂
    機械停車設備半責定期保養合約，約定：自九十三年六月一
    日起至九十四年五月三十一日止，就臺北市○○路四八二號
    之馬達鏈條式汽車昇降機一座、機械停車設備二十台 (下稱
    本件機械停車設備)無限制叫修次數維修，且每月至該地就
    電器迴路、機械結構等部分例行檢測、保養，然被告公司竟
    疏於維修，於九十三年九月二十六日下午五時許，在前開停
    車場內，適訴外人謝定宏駕駛車號一七一七—ＤＸ號自用小
    客車進入本件機械停車設備後，昇降機竟突然故障，致原告
    所承保之訴外人謝定宏前開車號自小客車掉落至地下一樓而
    受有損害，經查過失責任歸屬被告公司無疑，訴外人謝定宏
    上開車號自用小客車經交由友利勝汽車估價修理，其費用共
    計六十四萬七千元 (零件部分為五十二萬五千元、工資部分
    為一十二萬二千元)，原告已悉數賠付予被保險人，並取得
    訴外人謝定宏出具之權利代位行使承諾書。爰依保險法第五
    十三條、侵權行為損害賠償請求權 (原告誤引民法第民法第
    一百九十一條之一前段之規定，惟其本意係本於侵權行為而
    有所請求，本院不受其所引法條之拘束)之法律關係提起
    本件訴訟。並聲明請求判決：(一)被告應給付原告六十四萬
    七千元，及自起訴狀繕本送達之翌日起至清償日止，按年息
    百分之五計算之利息。(二)原告願供擔保，請准宣告假執行
    。
(二)原告於本院審理時另以被告公司縱無過失，然被告公司與雙
    園吉地大樓停車場管理委員會訂有機械停車設備定期保養合
    約，負責本件機械停車設備之電器迴路、機械結構等部分例
    行檢測、保養，而本件機械停車設備之意外事故可認為：「
    油壓（平橫）桿固定螺絲移位、油壓（平衡）桿飛脫、油壓
    固定螺絲磨損、油壓（平橫）桿上遭鍊條磨損、鍊條斷裂、
    升降側導輪不正常磨損掉落等情。因本件昇降機升降原理為
    ：上升時，係經由遙控器發出訊息至控制板後，依序驅動馬
    達、幫浦，將油打入油缸內使油壓（平衡）桿（由另螺絲固
    定）上升，致升降側導輪轉動，帶動連結油壓（平衡）桿及
    平台之鍊條，同時將平台往上拉，反之，下降則為控制板發
    出訊息驅動打開油門，使油壓缸內之油回流，致油壓（平衡
    ）桿下降，帶升降側導輪、鍊條，平台自然下降等情，已經
    被告、證人黃金錄證述明確，則本件昇降機無論係「鍊條斷
    裂」、或「升降側導輪螺絲脫落」、或「油壓（平衡）桿螺
    絲未固定使油壓平衡桿移位」，均將導致「油壓（平衡）桿
    」喪失平衡、或承重機制，使平台上之重物（車輛）急速下
    降。」有臺灣臺北地方法院九十四年度自更（一）字第八號
    刑事判決書一件可稽，顯見本件機械停車設備確有造成消費
    者生命、身體、健康及財產上危險之可能，而被告既提供本
    件機械停車設備之維修工作，卻未對本件機械停車設備使用
    者提出任何警告，而大樓住戶使用本件機械停車設備亦因有
    被告提供定期維修而生合理期待必安全無虞之心理，詎料卻
    發生機鏈斷裂之情形，以致車輛跌落地下一樓，造成車輛毀
    損之意外，據消費者保護法第七條規定：「從事設計、生產
    、製造商品或提供服務之企業經營者，於提供商品流通進入
    市場，或提供服務時，應確保該商品或服務，符合當時科技
    或專業水準可合理期待之安全性。商品或服務具有危害消費
    者生命、身體、健康、財產之可能者，應於明顯處為警告標
    示及緊急處理危險之方法。企業經營者違反前二項規定，致
    生損害於消費者或第三人時，應負連帶賠償責任。」而此條
    款並不以從事設計、生產、製造商品或提供服務之企業是否
    有違注意義務為必要，係採無過失賠償主義，是本件情形被
    告公司縱無過失，依消費者保護法之上開規定，被告公司仍
    應負擔損害賠償責任，原告追加依保險法第五十三條、消費
    者保護法第七條損害賠償請求權之法律關係為與同上訴之聲
    明之單一請求。
二、被告求為判決：(一)原告之訴及假執行之聲請均駁回。(二)
    如受不利益之判決，願供擔保，請准予免為假執行。其答辯
    意旨略以：
(一)被告僅係與訴外人雙園吉第大樓停車場管委會訂有「機械停
    車設備半責--定期保養合約」之保養廠商，並非本件機械停
    車設備或停車場之所有人，且本件機械停車設備亦非由被告
    公司為原始裝設廠商，被告公司係自九十三年六月一日起接
    手保養本件機械停車設備，原始裝置之本件機械停車設備主
    體安全結構自該時至被告公司接手維修之時應無疑慮，且並
    無違反經濟部標準檢驗局規範之虞，而被告公司為接手維修
    廠商，就本件機械停車設備主體原始裝置結構自無「應注意
    、能注意而未注意」之情。原告自不得以事後發生事故反推
    事故發生原因為本件機械停車設備原始裝設主體安全結構不
    合標準，責令被告公司須負損失賠償之責；然縱使本件機械
    停車設備主體安全結構不合標準，亦應屬原始裝設廠商之責
    ，顯與被告公司無涉。
(二)原告依據保險法第五十三條規定向被告行使代位求償權，惟
    該代位求償權係屬繼受取得之權利，亦即原告行使此權利之
    前提要件即原告之被保險人謝定宏對於被告公司必須有損害
    賠償請求權存在始可。然就本件意外事故之發生，訴外人謝
    定宏並無法證明與被告公司之保養行為間有任何因果關係存
    在，縱經訴外人謝定宏等向臺灣台北地方法院刑事庭提起刑
    事附帶民事訴訟，亦經臺灣台北地方法院刑事庭以九十五年
    度附民字第五十六號判決駁回訴外人謝定宏之訴訟；嗣訴外
    人謝定宏雖再向臺灣台北地方法院刑事庭提起自訴，亦經臺
    灣台北地方法院刑事庭以九十四年度自更 (一) 字第八號刑
    事判決認定被告公司之負責人無罪確定在案。是故，原告之
    被保險人即訴外人謝定宏既對被告公司已無任何侵權行為損
    害賠償請求權之存在，則原告行使保險法第五十三條規定之
    權利即無所附麗。
(三)本件原告因承保訴外人謝定宏前開車號自用小客車因遭遇損
    害而理賠保險金予被保險人謝定宏，惟此項給付是依彼二者
    間之保險契約為之，原告於理賠之後，除非能證明其被保險
    人謝定宏因此出險事故，得向第三人即被告公司請求損害賠
    償，否則即無由本於保險代位或債權讓與之法律關係向被告
    公司求償。本案被告公司依「保養契約」即已向訴外人雙園
    吉地大樓停車場管委會履行保養之義務，對於原告之被保險
    人謝定宏並無任何損害賠償責任可言，是原告所謂得依保險
    法第五十三條規定代位其被保險人向被告公司依消費者保護
    法第七條規定請求損害賠償之權利存在，為無理由。
(四)按「消費者：指以消費為目的而為交易、做用商品或接受服
    務者。」消費者保護法第二條第一款定有明文；次按消費者
    保護法第一條第一項規定「為保護消費者權益，促進國民消
    費生活安全，提昇國民消費生活品質，特制定本法。」可知
    消費者保護法之立法目的，乃在保護社會廣大不特定消費者
    之權益，而非規範商業界商人間之交易活動。（最高法院九
    十二度台上字第三九號裁判意旨可資參照），據此，保險人
    是否得以保險金賠付後，代位其被保險人而居於「消費者」
    之地位，引用保護消費者之強勢法規，主張「提供服務者」
    以無過失責任主義負賠償責任，容有疑議。且本件保養行為
    ，係屬訴外人雙園吉地大樓停車場管委會為延長本件機械停
    車設備之使用年限而與被告公司簽訂保養契約，非以停車消
    費為目的而為交易，是本件兩造爭議，自無消費者保護法之
    適用。
(五)消費者保護法及其施行細則就所規範之「服務」意義為何，
    並無明確定義，故就何謂消費性服務為一般性之定義，有其
    困難，自更無從僅以文義解釋判斷非直接提供服務之保養行
    為有無消費者保護法之適用，而應分別各個法律行為之性質
    ，而為合目的性之解釋。又按消費者保護法第一條第一項規
    定「為保護消費者權益，促進國民消費生活安全，提昇國民
    消費生活品質，特制定本法。」此為消費者保護法就該法之
    立法目的所為之明文規定，是為法律條文之解釋時，即應以
    此明定之立法目的為其解釋之範圍。在消費者保護法中之商
    品無過失責任制度，由於消費者無論如何提高注意度，也無
    法有效防止損害之發生，是藉由無過失責任制度之適用，迫
    使製造商擔負較重之責任，換言之，製造商在出售危險商品
    時，會將其所可能賠償之成本計入售價之中，亦即將使產品
    危險的訊息導入產品價格之內，帶有分擔危險之觀念在內。
    惟「服務」之提供有其成本，因此，消費者保護法上所規範
    因服務所應負之責任，應為目的性之限縮解釋，即限於「具
    高危險性之服務」為限。而本案被告公司所經營之事業即提
    供保養服務並非高危險性之服務，是不應適用消費者保護法
    有關「無過失責任主義」之規定。
(六)台灣台北地方法院九十四年度重訴字第一００二號」判決，
    對於消費保護法第七條之規定，就法律及事實上之意見著有
    解釋，該案例意旨略為：「．．．按消保法第七條規定，消
    費者只需主張商品或服務不符合當時科技或專業水準可合理
    期待之安全性即足，而肇致消費者發生損害即足，消費者並
    無須證明企業經營者提供危險之商品或服務有故意或過失；
    反之企經營者則須證明其所提供之商品及服務「符合當時科
    技或專業水準合理期待之安全性」，始能免責。是有關服務
    生是否爭取適用作為，避免本件事件發生，仍應由被告舉證
    證明服務生於案發當時舉措「符合當時科技或專業水準合理
    期待之安全性」。惟再詳如前述，有關服務責任之範圍，消
    保法並無何定義，而將「服務」併同「商品」列於消保法，
    並均命負擔所謂「無過失責任」、「結果責任」或「嚴格責
    任」（即美國法上之strick liability）之立法例，除我國
    外，亦僅見於巴西及中國大陸等國立法，考其原因學者認為
    服務概念模糊且種類繁浩，全部將之科予高度責任，不但法
    條無法適用，即使勉強適用，亦於國家經濟帶來沉重負擔，
    於國家全民並非有益。同時服務行為甚多無法以企業經營者
    以及消費者兩造之概念予以認識，例如將醫療服務、教育服
    務、社會福利之老人殘障安養服務等，倘將此等服務亦納入
    生產、消費結構，亦與事理不符。同時服務交易，無大量商
    品與分配，因此，並無真正實益以分散損失風險於消費者。
    另外服務交易未關係一群消費者須由遙遠與不知名製造人之
    保護，可直接向提供者求償。消費者於個人服務之交易時，
    通常直接接觸於提供服務者，可知悉或決定所完成之工作，
    並判斷是否有過失行為，消費者接受企業經營者提供之服務
    行為發現有企業經營者有過失時，並非如商品瑕疵般，有難
    以舉證之問題。從而綜上立法意旨及主管機關之解釋，本院
    認為，服務之提供有其成本，於制定規範時，應兼顧企業經
    營者的負擔能力和競爭力，故對服務之範圍及適用行業，在
    司法裁判上，應予「目的性限縮」之解釋必要，方能使我國
    消保法服務責任之適用，能與經濟所得較我國高出甚多之美
    國、日本及歐州等先進國家差距不致太遠，亦避免司法機關
    擴大解釋服務範圍，造成企業經營成本高昇，無法與先進甚
    且第三世界國家競爭，並造成經濟衰退國力退步全民問題情
    形。」據此，「提供服務者」顯不應適用消費護保護法所定
    之「無過失責任」範圍之列，而本件事故發生之原因與被告
    公司之行為即本件機械停車設備之基礎保養服務無關，因被
    告公司無故意及過失，是原告對被告公司並無任何損害賠償
    請求權之存在。
(七)縱認被告公司對訴外人雙園吉地大樓停車場管委會之「保養
    行為」屬於企業經營者所為服務之提供而適用消費者保護法
    之規範；雖消費者保護法就歸責原則方面，將服務責任與商
    品責任並列，惟本案系爭車輛之毀損，係屬所使用之「商品
    自體瑕疵」所致，而消費者保護法中「提供服務者」之責任
    範圍是否當然及於商品製造人之「商品自體瑕疵」部分，容
    有爭議。基於以下理由，應認為原告所主張無過失責任並非
    「絕對責任」或「結果責任」，而「商品自體瑕疵」應可排
    除「提供服務者」應負之共同連帶賠償責任：
１、就法益保護之衡量而言：為避免消費者保護法中消費者保護
    範疇之規定過份擴大，本應排除「提供服務者」對「商品自
    體瑕疵」此種不可預期之風險，負連帶賠償之責。蓋「提供
    服務者」倘已依據消費者保護法第七條之一規定，就所提供
    之服務業已合於通常可合理期待之安全性或提供服務時符合
    科技專業水準，即得藉以免除損害賠償之責任，此乃無過失
    責任主義之限制。
２、就契約法與侵權行為法規範功能之分際而言：倘將消費者保
    護法之產品責任與服務責任並列而負同樣的無過失責任，則
    每一終端使用者均得納入契約之保護效果，則「提供服務者
    」勢必面對無法預見數量之契約請求權，其結果乃是以債務
    關係之相對性為基礎之債法體系，因之而崩潰。故若非契約
    相對人，而得請求「提供服務者」之損害賠償，將使「提供
    服務者」之責任無限擴張並長期處於不安定狀態，應非侵權
    行為法之規範目的。
３、綜上，商品責任及服務責任之要件內涵並不相同，商品製造
    人之「商品自體瑕疵」實不應與已盡注意義務及無期待可能
    性之「提供服務者」負同等責任；消費者保護法對「提供服
    務者」實是課以「嚴格責任」而非「無過失責任」，因此現
    行消費者保護法本應准許被告公司舉證其服務已合於通常可
    合理期待之安全性而為抗辯後；由受害人就服務缺陷、損害
    及因果關係等事項為舉證。而本件被告公司均按月派員檢測
    本件機械停車設備，有保養報告表可稽，是被告公司就其保
    養已合於通常可合理期待之安全性。
(八)本件機械停車設備意外事故究係商品本體瑕疵或操作不當，
    或其餘人為因素而起，均有可能；原告復未能舉證證明其被
    保險人謝定宏對被告公司有損害賠償請求權存在，亦迄未能
    舉證證明被告公司依保養契約向訴外人雙園吉地大樓停車場
    管委會履行保養之勞務給付等服務，有民法不完全給付、瑕
    疵擔保、侵權行為及消費者保護法第七條等所指之瑕疵存在
    ，且該瑕疵與車輛遭遇損害間有相當因果關係。從而原告主
    張依保險代位、民法侵權行為及消費者保護法第七條等法律
    關係，請求被告公司賠償並加計法定遲延利息為無理由。
(九)退步言之，縱認被告公司仍應負部份賠償之責，亦應按照行
    政院所頒布之固定資產耐用年數表予以折舊。
三、原告代位被保險人侵權行為損害賠償請求權部分：
(一)原告主張被告公司與雙園吉地大樓停車場管委會簽訂機械停
    車設備半責定期保養合約，就本件機械停車設備之電器迴路
    、機械結構等部分應例行檢測、保養，然被告公司竟疏於維
    修，致訴外人謝定宏駕駛上開車號自用小客車進入本件機械
    停車設備後，昇降機竟突然故障，致原告所承保之訴外人謝
    定宏前開車號自小客車受損，共計支付修復費用六十四萬七
    千元等情，業據提出訴外人謝定宏行車執照、駕駛執照、永
    利盛汽車修護廠估價單、統一發票、權利代位行使承諾書為
    證，被告公司除否認維修、保養有疏忽外，對於原告其餘主
    張並不爭執，是本件爭點僅為被告公司有無出於故意或過失
    而致保養有所疏失，而應對訴外人謝定宏負侵權行為之損害
    賠償責任？
(二)按因故意或過失，不法侵害他人之權利者，負損害賠償責任
    ，民法第一百八十四條第一項定有明文。又主張對造應負侵
    權行為責任者，應就對造有故意或過失之行為負舉證責任（
    最高法院五十八年台上字第一四二一號判例參照）。查本件
    訴外人謝定宏曾對被告公司之股東、負責人張鎮麟、丙○○
    向臺灣台北地方法院提起業務過失傷害之刑事自訴，已經臺
    灣台北地方法院刑事庭以九十四年度自更 (一)字第八號刑
    事判決諭知被告公司之股東、負責人張鎮麟、丙○○無罪確
    定在案。該刑事判決認定被告公司之負責人張鎮麟、丙○○
    無罪之理由如下：
    「 (二)是本件關鍵即在於本件昇降機事故發生之原因是否
    為被告二人業務之過失、即事故原因為被告二人負責範圍內
    之「維修不當」？惟查：
    1.本件事發之後並未對場地進行封鎖，任何人均得任意進入
      ，並未進行任何專業鑑定，現場已回復原狀使用等情，亦
      經自訴代理人自承明確（見本院九十四年十一月十八日筆
      錄），並由現場勘驗照片可知大樓進入地下室昇降機機房
      並無任何管制，是本件無再送專業機關鑑定查明事故原因
      之可能，僅能以事後他人、現場勘驗情形為推知。
    2.惟本件證人即負責繕修廠商黃金錄又陳稱：伊初次至現場
      勘估之日期係九十三年十一月十日前二日（即同年十一月
      八日）等語（見本院九十五年三月十七日勘驗筆錄），則
      證人黃金錄至現場時已距事發之「九十三年九月二十六日
      」有一月餘之差；復被告亦自承：事發後已拆除部分升降
      側導輪等零件進行維修，惟因事後該大樓更換維修廠商，
      伊即未再將缺少部分安裝回去等語（見本院前開同日勘驗
      筆錄第四頁）；故證人黃金錄所見「現場」因事後一個月
      餘、且任何人隨意進入，顯已遭破壞，則其所見是否為「
      現場」之真實情形，已值懷疑。
    3.復證人黃金錄證稱：伊維修之部分為載車台兩側壁板燒焊
      補強、升降側導輪（含軸承）、防鍊條斷落補助鋼索輪（
      附加十二MM鋼索四條）、ＢＦ出入口柵欄檢修、車輛進出
      定位蜂鳴器、載車台進出定位警示燈、油壓缸螺絲桿固定
      等，其中原本即已裝設、而因本件事故產生損壞更換者，
      僅升降側導輪、油壓螺絲桿固定二者，另由自訴人提出之
      照片則與事故相關者，僅可辨認出：油壓桿飛出之情形，
      則本件事故後可認：油壓（平橫）桿固定螺絲移位、油壓
      （平衡）桿飛脫、油壓固定螺絲磨損、油壓（平橫）桿上
      遭鍊條磨損、鍊條斷裂、升降側導輪不正常磨損掉落等情
      。因本件昇降機升降原理為：上升時，係經由遙控器發出
      訊息至控制板後，依序驅動馬達、幫浦，將油打入油缸內
      使油壓（平衡）桿（由另螺絲固定）上升，致升降側導輪
      轉動，帶動連結油壓（平衡）桿及平台之鍊條，同時將平
      台往上拉，反之，下降則為控制板發出訊息驅動打開油門
      ，使油壓缸內之油回流，致油壓（平衡）桿下降，帶升降
      側導輪、鍊條，平台自然下降等情，已經被告、證人黃金
      錄證述明確，則本件昇降機無論係「鍊條斷裂」、或「升
      降側導輪螺絲脫落」、或「油壓（平衡）桿螺絲未固定使
      油壓平衡桿移位」，均將導致「油壓（平衡）桿」喪失平
      衡、或承重機制，使平台上之重物（車輛）急速下降，且
      均將可見同時及：油壓（平橫）桿固定螺絲移位、油壓（
      平衡）桿飛脫、油壓固定螺絲磨損、油壓（平橫）桿上遭
      鍊條磨損、鍊條斷裂、連接鍊條不正常磨損掉落等情，上
      開事故後現象何者為因、何者為果，難以此維修情形、及
      自訴人所提照片得知確實之事故原因。
    4.退萬步言，縱將上開油壓（平橫）桿固定螺絲移位、油壓
      （平衡）桿飛脫、油壓固定螺絲磨損、油壓（平橫）桿上
      遭鍊條磨損、鍊條斷裂、連接鍊條不正常磨損掉落均歸為
      「原因」，惟該「移位」、「磨損」是否得由一般之維修
      得知？
      (1)證人黃金錄證稱：保養與事故發生，中間生有落差，縱
        使保養當時為良好，也不能保證電器在其中不會產生故
        障，伊人並未在現場，未見現場情形，伊僅能以一般狀
        況推斷等語（見本院前開勘驗筆錄）。而據自訴代理人
        提出之本件保養報告表顯示：本件最後一次維修日期為
        九十三年八月十三日等情，則距本件事發之九十三年九
        月二十六日已有一個月之時間落差，是否可認上開「正
        常磨損」係一個月前之維修應知悉？是否有其餘自然力
        介入而為不正常磨損？均有疑義。
      (2)又因昇降機裝設現場非密閉式場所，事發前後並未管制
        一般人員進出，已如前述；且該地下室一般即為停放車
        輛場所（見勘驗照片八、十六、十七）、又已存放部分
        人之雜物（見勘驗照片十七），事實上亦有多人自由進
        出該地下室；是以如此頻繁閒雜人士之進出頻率，自無
        法排除於被告等前次維修後、事故發生前之一個月內，
        昇降機設備已因他人進入、進行「惡意、過失破壞」等
        人為因素。
      (3)則本件事故原因，因維修與事故存有時間落差，並無法
        排除其餘人為、自然力破壞因素，非可直接認定本件事
        故可能原因為「維修時應得知悉」，而為被告等「應注
        意、能注意」之範疇。
    5.另自訴代理人所提「經濟部標準檢驗局九十一年四月十日
      印行之液壓昇降機構造及檢查標準」其中第二‧四條、第
      二‧六‧九條，就液壓升降機結構部分規定：「以鍊條取
      代主鋼索者，鍊條之構造應依據下列規定：每條鍊條端應
      以鋼製固定器緊密結合，鍊條必須使用二條以上，以鍊條
      取代主鋼索者，應使鍊條不致因地震或震動而脫離鍊條」
      ，「間接式液壓升降機則需另外加裝下列裝置：主鋼索或
      鍊條發生鬆弛時，可自動切斷動力之裝置；．．．應設有
      漸進式緊急停止裝置，．．．應設有瞬間式緊急停止裝置
      或於主鋼索鍊條發生鬆弛時，可自動制止車廂下降之裝置
      」。惟上開規定係主管機關為核發昇降機之使用執照時，
      為檢驗升降機安全性所為之結構規範，就已經合格取得使
      用執照者，接手負責維修之廠商於無其餘事由下，自無由
      就升降機安全結構存疑、或更加裝其餘之裝置而破壞原已
      屬安全之主體結構。本件升降機並非由被告等之廣擎公司
      為原始裝設廠商，廣擎公司係自九十三年六月一日起接手
      維修乙節，已經被告丙○○陳稱無訛，並有上述廣擎公司
      汽車昇降機、機械停車設備保養合約書在卷可稽，是本件
      昇降機於裝設之初即屬領有合格使用執照，原始裝置之主
      體安全結構自該時至被告等接手維修之時應無疑慮，而無
      違反上開經濟部標準檢驗局規範之虞，而以被告等為接手
      維修廠商，就此主體原始裝置結構自無「應注意、能注意
      而未注意」之情。自訴代理人以事後發生事故反推事故發
      生原因為上開原始裝設主體安全結構不合標準，亦應係原
      始裝設廠商、或主管機關之故，更與被告等無涉。
    6.況刑法上之過失犯，以行為人對於結果之發生應注意並能
      注意而不注意為成立要件。而本件昇降機究竟係「何人」
      實際維修乙節，自訴代理人已自承無從確定等語（見九十
      五年二月十三日筆錄），亦經自訴人具狀陳明（見自訴人
      所提自訴狀），而被告丙○○亦供稱：廣擎公司實際為伊
      獨資，張鎮麟僅係借名以符合當時法令規定等語，再細查
      自訴人提出之九十二年九月二十九日起至九十三年八月十
      三日之保養報告均無被告張鎮麟之簽名，而被告張鎮麟平
      日係另有跑船專職等情，亦有被告張鎮麟之船員證在卷可
      稽，是無證據顯示被告張鎮麟曾以廣擎公司股東之姿，管
      理廣擎公司、或擔任任何曾經負責本件昇降機維修保養工
      作，則被告張鎮麟並非本件實際維修之人、訂立契約之人
      ，故無「注意義務」存在，自與本件事故是否存有過失無
      涉。五、綜上所述，本件自訴代理人迄本件辯論終結仍無
      法舉證可得證明本件昇降機事故原因為「維修不當」，亦
      無法排除其餘之人為因素，復被告張鎮麟更非本件之實際
      維修人，並無「注意義務」存在，此外復查無其他積極證
      據證明被告張鎮麟、丙○○有自訴意旨所指業務過失犯行
      ，既無法證明被告犯罪，依照首開說明，本件自應為無罪
      之諭知。」此外原告復未能舉證證明被告公司就本件機械
      停車設備之保養有何故意或過失，尚難僅以訴外人謝定宏
      所有前開車號自用小客車在本件機械停車設備內墜落地下
      一樓而受毀壞，遽推定被告公司應負過失責任。
四、原告代位被保險人消費者保護法損害賠償請求權部分：
(一)原告另主張被告公司係消費者保護法第七條規定之提供本件
    機械會停車設備之維修、保養服務企業經營者，訴外人謝定
    宏所有上開車號自用小客車係因使用被告公司負責保養之本
    件機械停車設備，發生墜落之瑕疵因而受損，被告公司即應
    依消費者保護法第七條第三項規定負損害賠償責任等情。被
    告否認本件有消費者保護法之適用，縱有適用，被告公司亦
    非負無過失責任。是本件爭點即為：(一)本件有無消費者保
    護法之適用？(二)消費者保護法關於服務之提供是否採無過
    失責任？查：
(一)本件訴外人謝定宏雖非與被告公司直接簽訂本件機械停車設
    備保養契約之當事人，然被告公司為本件機械停車設備之保
    養廠商，係提供保養服務之企業，而訴外人謝定宏使用本件
    機械停車設備，係直接接受保養服務者，乃消費者保護法第
    二條第一項所稱之消費者，故本件當然有消費者保護法之適
    用。
(二)消費者保護法第七條規定：「從事設計、生產、製造商品或
    提供服務之企業經營者，於提供商品流通進入市場，或提供
    服務時，應確保該商品或服務，符合當時科技或專業水準可
    合理期待之安全性。」又同法第七條之一規定：「企業經營
    者，主張其商品於流通進入市場，或其服務於提供時，符合
    當時科技或專業水準可合理期待之安全性者，就其主張之事
    實負舉證責任。」而商品於其流通進入市場，或服務於其提
    供時，未具通常可合理期待之安全性者，為消費者保護法第
    七條第一項所稱安全或衛生上之危險，但商品或服務已符合
    當時科技或專業水準者，不在此限，所稱未具備通常可合理
    期待之安全性者，應就 (一)商品或服務之標示說明。(二)
    商品或服務可期待之合理使用或接受。(三)商品或服務流通
    進入市場或提供之時期等事實認定之，消費者保護法施行細
    則第五條亦定有明文，故企業經營者依消費者保護法應負之
    商品、服務責任之瑕疵，係指商品或服務本身安全性或衛生
    性的欠缺，致消費遭受損害，因而非因商品或服務本身之安
    全性或衛生性所生之危險，即非該商品或服務所提供之企業
    經營者應負之責任。復按消費者保護法第七條損害賠償之債
    ，本質上屬侵權行為責任，依舉證責任分配原則，應由主張
    損害賠償之債之消費者就其成立要件負舉證責任。惟因消費
    者保護法係為保護弱勢之消費者而訂立，鑑於商品製造人在
    經濟上、科技專業能力上具有顯著的優勢性，而採緩和之舉
    證責任，予以保護消費者。而服務提供者之責任採無過失責
    任主義，雖將舉證責任倒置，轉由企業經營者就其所提供之
    服務符合提供當時科技或專業水準之事實負舉證責任。惟關
    於消費者損害之發生及企業經營者提供服務行為與消費者受
    損害間，具有因果關係之事實，仍應由消費者負舉證責任。
    本件原告既主張因被告公司所提供服務之本件機械停車設備
    發生車輛墜落之事故，造成其所承保之訴外人謝定宏前開車
    號自用小客車損壞，自應負損害賠償之責，依舉證責任分配
    之原則，應由被告公司就本件機械停車設備之服務提供具有
    通常可合理期待安全性，負舉證之責。
(三)本件機械停車設備發生之墜車事故，難以排除係商品本體瑕
    疵或人為等外來之危險，而非必屬本件機械停車設備之維修
    、保養服務疏忽之內生之危險，原告未能舉證證明訴外人謝
    定宏所有前開車號自小客車之損害之發生與被告公司提供服
    務行為間，具有因果關係之事實。且被告公司先後於九十二
    年九月二十九日、十月二十九日、十一月二十七日、九十三
    年一月十四日、二月二十六日、三月十九日、四月二十二日
    、五月二十一日、六月二十三日、七月二十七日、八月十三
    日按月派員保養檢查本件機械停車設備，有被告公司提出之
    保養報告表為證，且觀諸保養報告表，被告公司之人員均已
    按月逐一就應保養之項目為檢測並將結果予以註記，認應已
    依當今保養科技水準為服務而具有通常可合理期待之安全性
    ，且證人即修復本件機械停車設備之廠商黃金錄於上開刑事
    案件審理時證稱：保養與事故發生，中間生有落差，縱使保
    養當時為良好，也不能保證電器在其中不會產生故障，伊人
    並未在現場，未見現場情形，伊僅能以一般狀況推斷等語，
    而據原告所提出之保養報告表顯示，本件最後一次維修日期
    為九十三年八月十三日，距本件事故之發生，亦有一個月之
    時間落差，應認被告公司已盡通常可合理期待之安全性保養
    維護，本件事故非因被告公司未提供通常可合理期待之安全
    性服務所致，原告此部分主張，並不足採。
五、按被保險人因保險人應負保險責任之損失發生，而對於第三
    人有損失賠償請求權者，保險人得於給付賠償金額後，代位
    行使被保險人對於第三人之請求權，保險法第五十三條第一
    項前段固有明文；惟保險人得行使代位求償權之前提為被保
    險人對第三人有損害賠償請求權，被告公司所辯其就本件機
    械停車設備之保養維護具有通常可合理期待之安全性，且對
    於
    本件事故之發生並無任何故意或過失一節，要屬可信，本件
    原告承保之訴外人謝定宏既不得依侵權行為、消費者保護法
    對被告公司請求損害賠償，則原告自亦無由本於代位權，請
    求被告公司負損害賠償責任。從而原告依侵權行為、消費者
    保護法之規定，基於保險代位之法律關係請求被告賠償，為
    無理由，應予駁回。原告之訴既經駁回，其假執行之聲請即
    失所附麗，應併予駁回。
六、本件事證已臻明確，兩造其餘攻擊防禦之方法及其他事證，
    對於本件判斷不生影響，爰不一一論述，併此敘明。
七、結論：本件原告之訴為無理由，依民事訴訟法第七十八條，
    判決如主文。
中    華    民    國    95    年    12    月    6     日
                  民事庭法  官  徐世禎
以上正本係照原本作成。
對於本件判決如有不服，應於收受送達後20日內向本院提出上訴
書狀，敘述上訴之理由，上訴於臺灣高等法院，並按他造當事人
之人數附具繕本。
中    華    民    國    95    年    12    月    6     日
                        書記官  賴敏慧


司法院資訊處製作；財團法人民間司法改革基金會備份。
